【裁判字號】    98,判,1124
【裁判日期】    980924
【裁判案由】    營業稅
【裁判全文】
最  高  行  政  法  院  判  決
                                      98年度判字第1124號
上  訴  人  財政部臺北市國稅局
代  表  人  甲○○
被 上訴 人  上好有限公司
代  表  人  乙○○
上列當事人間營業稅事件，上訴人對於中華民國96年9月20日臺
北高等行政法院95年度訴字第4379號判決，提起上訴，本院判決
如下：
    主  文
原判決廢棄，發回臺北高等行政法院。
    理  由
一、財政部關稅總局查獲被上訴人前於民國90年3月29日進口衣
    物一批，低報進口價格，金額計新臺幣（下同）4,832,808
    元（不含稅），經函移臺北市稅捐稽徵處審理結果，核定被
    上訴人未依法取得進項憑證，按未依規定取得他人憑證總額
    處5%罰鍰，計241,640元（計至元止），被上訴人對罰鍰處
    分不服，申經上訴人復查決定駁回，被上訴人仍不服，提起
    訴願，經財政部92年8月29日台財訴字第0920044724號訴願
    決定：「原處分撤銷，由原處分機關另為處分。」經上訴人
    95年6月2日財北國稅法字第0950203364號重核復查決定駁回
    （下稱原處分），被上訴人仍表不服，提起訴願遭駁回後，
    提起行政訴訟，經原審以95年度訴字第4379號判決（下稱原
    判決）訴願決定及原處分均撤銷。上訴人不服，遂提起本件
    上訴。
二、被上訴人起訴主張：被上訴人90年3月29日進口衣物一批，
    財政部臺北關稅局所補徵進口稅費及罰鍰案件（原審法院95
    年度訴更一字第98號判決後，被上訴人已提起上訴），尚未
    判決確定，對於本件被上訴人所繳交報關文件之發票，財政
    部臺北關稅局認定不實發票之依據薄弱，爭議極大，有待重
    新調查。據此，依行政訴訟法第4條第1項規定，訴請將訴願
    決定及原處分均撤銷。
三、上訴人則以：本件原處分按財政部臺北關稅局核定之進口完
    稅價格5,414,714元，與被上訴人原申報之進口完稅價格581
    ,906元之差額計4,832,808元，核定被上訴人未依法取得進
    項憑證，按未依規定取得他人憑證總額4,832,808元，處5%
    罰鍰計241,640元，並無不合。又我國駐日經濟文化代表處
    經濟組為我國派駐日本之政府單位，其所為查證結果顯具公
    信力等語，資為抗辯，求為判決駁回被上訴人之訴。
四、原審斟酌全辯論意旨及調查證據結果，以：（一）稅捐稽徵
    法第44條規定：「營利事業依法規定應給與他人憑證而未給
    與，應自他人取得憑證而未取得，或應保存憑證而未保存者
    ，應就其未給與憑證、未取得憑證或未保存憑證，經查明認
    定之總額，處百分之五罰鍰。」為行為罰，以納稅義務人違
    反作為義務而被處行為罰者，須其有違反作為義務之行為始
    應受處罰。依舉證責任分配之一般原則，有關違反作為義務
    違章之構成要件事實部分，應由裁罰之行政機關負舉證責任
    。（二）依財政部關稅總局驗估處90年5月31日總驗組二(四
    )字第90600060號函記載：「說明：……三、本件進口人（
    指被上訴人）報關所檢附之發票，經本處函請駐日經濟文化
    代表處經濟組查核結果，原申報進口價格僅佔日本出口申報
    價格之10.55%，進口人涉有繳驗不實發票及低報價格…」等
    語，對照財政部關稅總局驗估處90年11月7日總驗二(四)字
    第90100762號函記載：「……三、………進口人（指被上訴
    人）報關時所附之發票等資料，函請駐日經濟文化代表處經
    濟組洽請日方協查結果，原申報進口價格僅佔日本出口申報
    價格之10.55%，進口人涉有繳驗不實發票及低報價格逃漏關
    稅情事，此有該經濟組對本處(90)驗外東字第28號函簽復…
    可稽，應具證據力與公信力。……」經原審法院向財政部關
    稅總局驗估處調取駐日經濟文化代表處經濟組(90)驗外東字
    第28號函記載：「一、經向日本供應商Japan Best Goods
    Co.LTD.查證，……均遭對方相應不理……。二、……乃轉
    向日本有關官方機關請求協助，惟該官方又在有條件情形下
    不願協助…。本案該日方接受協查。三、日方協查結果如次
    ：臺灣申報價／日本申報價之比例為10.55%……財政部駐日
    本人員劉松貴。」等語。可見系爭進口衣物一批係駐日經濟
    文化代表處經濟組代為查價，其函覆並未說明被上訴人所繳
    驗之發票有何不實情事，僅說明臺灣、日本申報價之比例。
    上開二件財政部關稅總局驗估處函文以「被上訴人涉有繳驗
    不實發票」云云，即乏依據。被上訴人固自承系爭進口衣物
    一批係於日本百貨公司或成衣廠商打折或存貨時大量採購後
    ，交由開立發票之日本「JAPAN BEST GOOD CO.LTD.」統一
    發貨，日本「JAPAN BEST GOOD CO.LTD.」並非與被上訴人
    實際交易之賣方，然以被上訴人於日本各百貨公司或成衣廠
    商交易方式，其取得該公司統一發貨及發票，是否即謂被上
    訴人取得不實交易憑證？上訴人應舉證以實其說。（三）參
    以本件駐日經濟文化代表處經濟組承辦人劉松貴於原審法院
    另案之92年度訴字第2587號虛報出口貨物事件所證內容，本
    件財政部關稅總局透過駐日經濟文化代表處經濟組之查價，
    該經濟組承辦人員是否確有實際向日本海關查價？究以何具
    體事證而計算出比例10.55%？上訴人未能再提出其他具體證
    據。上訴人對待證事實（日本申報價）之證明，尚難遽認為
    真實可採。（四）依被上訴人提出商品存貨分類帳載所有商
    品入帳日期均為90年3月30日，而本件系爭進口衣物一批於
    90年3月29日報關完成，有進口報單可稽，時間尚吻合，迄
    至90年10月5日出貨完畢，出貨總額合計691,200元，進貨總
    額計653,099元。進貨總額計653,099元與自行申報進口完稅
    價格計581,901元，略有不符，被上訴人主張：還加上關稅
    將近7萬多元等語，上訴人對於此並不爭執。足見被上訴人
    出售系爭進口衣物一批之價格691,200元為進貨成本653,099
    元之1.05倍，尚非不合理。上訴人所稱財政部臺北關稅局核
    定進口完稅價格為5,414,714元，然以商業追求利潤之性質
    ，被上訴人豈有可能賠本以1/10之價格出售？故上訴人主張
    ：被上訴人對於系爭進口衣物一批未依法取得進項憑證計4,
    832,808元云云，尚非有據等由，撤銷訴願決定及原處分。
五、本院按：
(一)原處分係以被上訴人未依法取得進項憑證，依稅捐稽徵法第
    44條規定，按未依規定取得他人憑證總額科處5%罰鍰。而財
    政部依所得稅法第21條第2項授權訂定之稅捐稽徵機關管理
    營利事業會計帳簿憑證辦法(加值型及非加值型營業稅法第
    34條規定營業人有關會計帳簿憑證之管理準用本辦法之規定
    ) 第21條第1項規定：「對外營業事項之發生，營利事業應
    於發生時自他人取得原始憑證，如進貨發票，或給與他人原
    始憑證，如銷貨發票。…」是以本件待證事實為被上訴人是
    否向實際交易對象取得進項憑證(發票)及其總額。依原判決
    認定之事實，被上訴人自承系爭貨物係其自日本各百貨公司
    或成衣廠商採購後，交由開立發票之日本Japan Best Goods
    Co.LTD.統一發貨，此項事實如可認定，則該日本公司並非
    與被上訴人實際交易之賣方，被上訴人取得其發票，已屬未
    依法取得進項憑證，原判決以非屬待證事實之被上訴人是否
    取得「不實交易憑證」，而質疑原處分，已有可議。
(二)原判決採為判決基礎之被上訴人之商品存貨分類帳90年3月
    30日至10月5日部分，其「入之部」及「出之部」上之金額
    ，係打字數字，在「入之部」及「出之部」末分別手寫「65
    3,099」及「691,200」(原處分卷第231頁)，原判決認定其
    分別為被上訴人進口系爭貨物之進貨總價及出貨總價。惟被
    上訴人於原審準備程序時，就上開「入之部」之653,099數
    字，表示「並不是我們計算的」，另對法官詢問開立發票總
    額(按貨物售出)是否為691,200元，答以「我不知道那數字
    從何而來」(原審卷第83頁)。是以能否僅以上開手寫之「65
    3,099」及「691,200」，即認定被上訴人進口系爭貨物之進
    貨總價及出貨總價，即有可疑。如果原判決上開認定無訛，
    被上訴人進口系爭貨物之進貨總價及出貨總價計分別為653,
    099元及691,200元，被上訴人於原審主張購進系爭貨物係以
    進口成本1.5倍出售(原審卷第46頁、第66頁)，即獲利率約
    50%。然系爭進口貨物(申報進口價格581,901元含被上訴人
    所主張繳納關稅稅費近7萬元)，暫不計算人事及管銷費用，
    成本653,099元，乃銷貨收入僅為691,200元，獲利率僅5.8%
    ，與被上訴人所稱之獲利率50%，相差甚遠。被上訴人於原
    審言詞辯論時對此亦有所主張質疑。詎原判決認定被上訴人
    出售系爭貨物價格691,200元為進貨成本653,099元之1.05倍
    ，尚非不合理，其認定事實與卷內證據資料不符，違反證據
    法則，且對上訴人上開攸關判決結果之主張為何不可採，未
    敘明理由，判決亦不備理由。
(三)從而，原判決有適用法規不當、違反證據法則及判決不備理
    由之違背法令事由，其或為上訴人上訴意旨所指摘，或為本
    院依職權調查所得，是上訴人求予廢棄，為有理由。因原判
    決違背法令影響事實之確定及判決結果，自應由本院將原判
    決廢棄，發回原審法院更為審理。
六、據上論結，本件上訴為有理由。依行政訴訟法第256條第1項
    、第260條第1項，判決如主文。
中    華    民    國    98    年    9     月    24    日
                    最高行政法院第五庭
                        審判長法官  黃  璽  君
                              法官  黃  秋  鴻
                              法官  鄭  忠  仁
                              法官  吳  東  都
                              法官  陳  金  圍
以  上  正  本  證  明  與  原  本  無  異
中    華    民    國    98    年    9     月    25    日
                              書記官  郭  育  玎


司法院資訊處製作；財團法人民間司法改革基金會備份。
